【裁判字號】    90,交訴,18
【裁判日期】    900723
【裁判案由】    公共危險
【裁判全文】
臺灣士林地方法院刑事判決                            九十年度交訴字第一八號
    公  訴  人  臺灣士林地方法院檢察署檢察官
    被      告  甲○○
右列被告因公共危險案件，經檢察官提起公訴（八十九年度偵字第九四二三號），本
院判決如左：
    主  文
甲○○無罪。
    理  由
一、公訴意旨略以：被告甲○○於民國八十九年九月一日晚間約九、十時許，在臺北
    縣三重市與友人飲用酒類後，前開飲酒地點駕駛車牌號碼ＢＶ—四三八八號自小
    貨車欲返家，嗣於同年月二日凌晨零時五十分許，沿臺北市○○區○○街西向東
    方向行經大興街與北投路口時，其自小貨車之右後車尾遭江傳所騎乘之車牌號碼
    ＡＳＨ—四六九號機車撞擊，江傳因而倒地受傷（經送醫急救後因車禍致顱內出
    血不治死亡，甲○○所涉過失致人於死及酒後駕車之公共危險罪嫌部分，另經公
    訴人為不起訴處分確定），詎被告下車察看發現江傳倒地抽搐時，明知其駕駛Ｂ
    Ｖ—四三八八號動力交通工具肇事，且致人受傷，竟不顧江傳之安危，逕自駕車
    逃逸，經警據報前往處理始循線在台北市○○區○○路一三九號一樓之五住處查
    獲。因認被告涉有刑法第一百八十五條之四之駕駛動力交通工具肇事致人死傷而
    逃逸罪嫌。
二、本件公訴人認被告甲○○涉有右揭犯行，無非係以交通事故調查報告表、談話紀
    錄表、交通事故補充資料表及事故現場照片、臺灣士林地方法院檢察署檢察官相
    驗屍體證明書及驗斷書、被告所有前開小貨車與被害人江傳所有之機車車損照片
    等，及被告坦承犯行、證人莊振坤之證詞，為其主要論據。訊據被告對於右揭時
    地駕車行經該地遭被害人江傳騎乘機車由後撞及之事實固不否認，惟堅決否認其
    有肇事逃逸之犯行，辯稱：本件事故之發生，伊並無任何過失，以為沒有自己的
    事，乃驅車離去等語。
三、按犯罪事實應依證據認定之，無證據不得推定其犯罪事實。又不能證明被告犯罪
    者，應諭知無罪之判決，刑事訴訟法第一百五十四條第三百零一條第一項分別定
    有明文。次按，刑法第一百八十五條之四駕駛動力交通工具肇事致人死傷而逃逸
    罪係於八十八年四月二十一日由總統增設公布，並自同年四月二十三日開始生效
    ，其增設上開條文之立法目的，乃係為維護交通安全，減少被害人之死傷，促使
    駕駛人於肇事後，能對於被害人及時救護，故為處罰肇事者於肇事後遺棄被害人
    於不顧，故參照同法第二百九十四條第一項之刑度增設之，本含有遺棄罪之性質
    ，是上開罪名之成立，乃以行為人駕駛動力交通工具，因自己之故意或過失，肇
    事而導致被害人受有傷害或死亡之結果時，竟基於遺棄之故意，未予被害人適當
    救助即行逃逸者，始足當之（前開條文之立法理由及刑法分則研究修正資料彙編
    （四）可資參照）。
四、經查本件被告甲○○與被害人江傳於右揭時、地，發生被害人江傳駕駛機車由後
    撞及被告自小貨車之事故，造成被害人因此車禍致顱內出血不治死亡情事，為被
    告所不爭執，並有道路交通事故調查報告表、談話紀錄表、補充資料表及事故現
    場照片、臺灣士林地方法院檢察署檢察官相驗屍體證明書及驗斷書及被告所有前
    開小貨車與被害人江傳所有之機車車損照片等附卷可稽，足認當日確有發生上開
    交通事故無誤。然本件事故肇因於被害人江傳駕駛機車，違反號誌管制、無照駕
    駛，從被告所駕駛之自小貨車右後方追撞，始導致自己人車倒地、送醫不治死亡
    ，此有臺北市車輛行車事故鑑定委員會八十九年十二月十一日北鑑審字第八九六
    ○三一二三○○號函所附之鑑定意見書、臺北市政府交通局九十年三月五日北市
    交三字第九○二○四八三三○○號函暨所附之覆議意見書各一份、前揭相驗屍體
    證明書、驗斷書及勘驗筆錄等在卷可佐，且被告涉犯過失致死及酒醉駕車罪嫌部
    分，業經公訴人為不起訴處分確定，復有不起訴處分書一份附卷足參。足見本件
    交通事故之發生，純屬被告於綠燈行駛時，遭闖紅燈之被害人重機車撞擊，被告
    並無可歸責之原因，尚難遽認被告駕駛車牌號碼ＢＶ—四三八八號自小貨車在前
    行駛，就闖紅燈之江傳駕車失控撞及致自己倒地顱內出血死亡結果，仍應負過失
    責任。且倘要求並無任何故意過失之被告，對於可歸責於被害人之交通事故，不
    得逃逸離去，衡與人之常情不符，亦為法規範之過分期待。從而，揆諸前揭說明
    意旨，本件被告於發生上開交通事故時，並無任何故意或過失行為，核與肇事逃
    逸之構成要件尚屬有間，實難以該罪相繩。此外，本院復查無其他積極之證據，
    足證被告確有公訴人指訴之犯行，不能證明其犯罪，自應依法為無罪判決之諭知
    。
據上論斷，應依刑事訴訟法第三百零一條第一項判決如主文。
本案經檢察官陳傳宗到庭執行職務
中      華      民      國    九十      年      七      月    二十三    日
                                  臺灣士林地方法院刑事第二庭
                                      法  官  李  昆  霖
右正本證明與原本無異。
如不服本判決，應於判決送達後十日內，向本院提出上訴狀。
                                      書記官  李  佩  真
中      華      民      國    九十      年      七      月    二十四    日


司法院資訊處製作；財團法人民間司法改革基金會備份。
